臺灣臺中地方法院民事裁定
　　                           110年度消債職聲免字第29號
聲  請  人  
即債務人    蕭麗英  

相  對  人   
即債權人    國泰世華商業銀行股份有限公司

法定代理人  郭明鑑  
代  理  人  蔡政宏  
相  對  人    
即債權人    聯邦商業銀行股份有限公司


法定代理人  李憲章  
代  理  人  呂承謚  
相  對  人    
即債權人    遠東國際商業銀行股份有限公司


法定代理人  周添財  


相  對  人    
即債權人    台新國際商業銀行股份有限公司

法定代理人  尚瑞強  


相  對  人    
即債權人    中國信託商業銀行股份有限公司


法定代理人  利明献  


相  對  人    
即債權人    元大國際資產管理股份有限公司


法定代理人  宋耀明  


相  對  人    
即債權人    滙誠第一資產管理股份有限公司

法定代理人  莊仲沼  


相  對  人    
即債權人    星展(台灣)商業銀行股份有限公司


法定代理人  趙亮溪  


相  對  人    
即債權人    新加坡商艾星國際有限公司台灣分公司

法定代理人  曾慧雯  


相  對  人    
即債權人    華南商業銀行股份有限公司

法定代理人  張振芳  


上列當事人間消費者債務清理事件，債務人聲請清算，經法院裁
定開始清算及終結清算程序後，本院裁定如下：
    主    文
債務人甲○○不免責。
    理    由
一、按法院為終止或終結清算程序之裁定確定後，除別有規定外
    ，應以裁定免除債務人之債務，消費者債務清理條例（下稱
    消債條例）第132條固定有明文，惟法院裁定開始清算程序
    後，債務人有薪資、執行業務所得或其他固定收入，扣除自
    己及依法應受其扶養者所必要生活費用之數額後仍有餘額，
    而普通債權人之分配總額低於債務人聲請清算前二年間，可
    處分所得扣除自己及依法應受其扶養者所必要生活費用之數
    額者，法院應為不免責之裁定。但債務人證明經普通債權人
    全體同意者，不在此限；債務人有下列各款情形之一者，法
    院應為不免責之裁定。但債務人證明經普通債權人全體同意
    者，不在此限：㈠、於七年內曾依破產法或本條例規定受免
    責。㈡、故意隱匿、毀損應屬清算財團之財產，或為其他不
    利於債權人之處分，致債權人受有損害。㈢、捏造債務或承
    認不真實之債務。㈣、聲請清算前二年內，因消費奢侈商品
    或服務、賭博或其他投機行為，所支出之總額逾該期間可處
    分所得扣除自己及依法應受其扶養者所必要生活費用之半數
    ，或所負債務之總額逾聲請清算時無擔保及無優先權債務之
    半數，而生開始清算之原因。㈤、於清算聲請前一年內，已
    有清算之原因，而隱瞞其事實，使他人與之為交易致生損害
    。㈥、明知已有清算原因之事實，非基於本人之義務，而以
    特別利於債權人中之一人或數人為目的，提供擔保或消滅債
    務。㈦、隱匿、毀棄、偽造或變造帳簿或其他會計文件之全
    部或一部，致其財產之狀況不真確。㈧、故意於財產及收入
    狀況說明書為不實之記載，或有其他故意違反本條例所定義
    務之行為，致債權人受有損害，或重大延滯程序，亦為消債
    條例第133條、第134條所明定；職是，法院為終止或終結清
    算程序之裁定確定後，如查明債務人有消債條例第133條及1
    34條各款所定之情形者，除債務人能證明經普通債權人全體
    同意免責外，應為不免責之裁定，合先敘明。
二、經查：
  ㈠債務人甲○○（下稱債務人）前於民國108年11月13日依消債條
    例規定聲請清算，經本院以109年度消債清字第21號裁定自1
    09年4月22日上午10時開始清算後，由本院司法事務官以109
    年度司執消債清字第54號執行清算程序，將清算財團56464
    元分配予各債權人後，再於110年7月16日以109年度司執消
    債清字第54號裁定清算終結確定等情，有本院109年度消債
    清字第21號、109年度司執消債清字第54號等民事裁定、分
    配表及相關卷證可憑。是依首揭規定，本院應依職權裁定債
    務人是否免責，經本院詢問全體無擔保債權人，對於債務人
    是否應予免責乙節表示意見，債權人均未表示同意債務人免
    責。
  ㈡債務人是否具消債條例第134條不免責事由之說明：
　　各債權人雖表示不同意免責云云，惟對於債務人是否具有消
    債條例第134條所列各款之不應免責事由，均未提出任何事
    證加以證明，本院依職權亦均未查得債務人具有該條各款所
    列不應免責之情形，當無從認定債務人有消債條例第134條
    所定之不免責事由，自不得依此規定裁定不免責。
  ㈢債務人是否具消債條例第133條不免責事由之說明：
  1.按消債條例第133條規定所稱「可處分所得」，固不包括法
    律上禁止處分之財物（如以勞工薪資提撥退休金部分）或其
    他依法令應繳納之稅費部分，但不以債務人得自由處分該所
    得為限。題示情形，債務人之薪資債權雖遭執行法院扣押而
    不得處分（強制執行法第115條第1項），但其經執行法院核
    發移轉命令後，已用於清償債務人之債務，此與債務人自行
    處分而為清償者無異，是此部分應列為債務人可處分所得之
    計算範疇。又同條之「普通債權人之分配總額」，係指清算
    債權人依清算程序所受之分配總額而言，債權人於裁定開始
    清算程序前，因強制執行受清償而消滅之債權，不屬清算債
    權，其所受清償更非依清算程序所為之分配，該受償額自無
    計入清算債權人分配總額可言（司法院102年第2期民事業務
    研究會消費者債務清理專題第24號法律問題研審小組意見參
    照）。
  2.查債務人目前受僱於臺中榮民總醫院擔任護士，本院裁定自
    109年4月22日開始清算後，迄今至110年9月底之薪資總額為
    0000000元；扣除債務人主張其該期間個人每月必要生活費
    用及與配偶共同扶養二名未成年子女徐亦凡、徐亦玄必要生
    活費用共計每月35032元，該期間必要支出則計為606054元
    （即三人必要生活費用均按台中市政府公告各當年度最低生
    活費1.2倍即109、110年度為17516元計算，故計算式為：17
    516+17516×2/2=35032；35032×9/30+35032×（8+9）=606054
    ），仍有餘額等情，業據債務人陳明上開期間確有餘額等語
    在卷（參見消債職聲免卷第49、51頁），並有稅務電子閘門
    財產所得調件明細表（參見消債職聲免卷第7頁）、臺中榮
    民總醫院員工薪俸單、存摺明細可佐，合先敘明。
  3.次查，債務人於106年11月13日至108年11月12日聲請清算前
    2年期間之可處分所得為0000000元，計算式：即（106年11
    月薪資84907×18/30）+（106年12月薪資70119元）+（107年
    全年臺中榮總給付淨額0000000元）+（108年全年臺中榮總
　　給付淨額0000000元）-（108年11月13日至30日之薪資89982
    ×18/30）-(108年12月薪資76232）=0000000元，有106年11
    、12月員工薪俸單、107及108年度各類所得扣繳暨免扣繳憑
    單、108年11月、12月員工薪俸單可佐（消債清卷一第52、5
    3、48、51、72-1頁及消債職聲免卷附之108年12月員工薪俸
    單），並有財政部中區國稅局出具之債務人106年至109年綜
    合所得稅各類所得資料清單在卷可參（消債清卷一第80、81
    頁及司執消債清卷），已堪認定；至債務人自行計算上開期
    間之可處分所得為0000000元云云（參見消債職聲免卷第64
    、65頁），惟其係將各月薪俸單之核發薪資逐月計算，然其
    就106年11月及108年11月各計為31日，則統計該二月之所得
    已非正確，且其顯漏未將107年1月、108年1月領得之年終工
    作獎金、考績獎金等所得計入（參見消債清卷一第54、66頁
    員工薪俸單右下角），其計算顯有錯誤，自非可採，併此敘
    明。
　4.再查，債務人該期間個人之必要生活費用及每月扶養二名未
    成年子女徐亦凡、徐亦玄費用，均依消債條例第64條之2第1
    項即按台中市政府公告各當年度最低必要生活費用之1.2倍
    計算每月必要生活費用（即106年為15701元，107、108年為
    16576元）等情，業據債務人陳明在卷（參見消債職聲免卷
    第51頁反面、68、69頁），復有戶籍謄本可佐，尚堪採憑；
    至債務人主張必要生活費用除依當地政府公告最低必要生活
    費用外，尚應再扣除公保、健保費用云云，惟其既依消債條
    例第64條之2第1項之當地最低生活費用之1.2倍計算必要生
    活費用，自不能再額外扣除某項支出為必要支出，併此敘明
　　。是該期間支出之必要生活費用及扶養費為792848元（計算
    式：①債務人一人15701×18/30+15701+16575×（12+10）+165
    76×12/30=396424；②扶養二名子女部分396424×2/2=396424
    ；③合計396424+396424=792848）。5.則債務人於聲請前二
    年即106年11月13日至108年11月12日止之可處分所得扣除必
    要生活費用，餘額為0000000元（計算式：0000000-000000=
    0000000）。4.從而，債務人於開始更生後有固定收入，且
    扣除自己必要生活費用仍有餘額，而本件清算財團分配總額
    為56464元，有分配表在卷可參。故本件普通債權人之分配
    總額低於債務人視為聲請清算起前2年內，可處分所得扣除
    必要生活費用之數額0000000元，即有消費者債務清理條例
    第133條前段所定不免責之事由，洵堪認定。
三、綜上所述，本件清算程序既經依法終結確定，又債務人具消
    債條例第133條前段所定情形，復未證明業經普通債權人全
    體同意免責，依首揭法條規定，本院自應為不免責之裁定。
    至債務人於本件不免責裁定確定後，繼續清償普通債權人而
    達前開法條所定之數額即0000000元（計算式0000000-00000
    =0000000，各債權人數額詳如附表），且各普通債權人受償
    額均達其應受分配額時，或各債權人受償額均達債權額之20
    %以上者，自得另依消債條例第141、142規定，聲請法院裁
    定免責，附此敘明。
四、依消債條例第132條，裁定如主文。
中　　華　　民　　國　　110 　年　　11　　月　　3 　　日
                        臺灣臺中地方法院民事庭
                            法  官 黃家慧
上為正本係照原本作成。
如不服本裁定，應於裁定送達後10日內，以書狀向本院提出抗告
，並繳納抗告費新臺幣1千元。
中　　華　　民　　國　　110 　年　　11　　月　　3 　　日
                            書記官 楊家印 
附錄：
一、債務人繼續清償得聲請法院裁定免責規定：
    消費者債務清理條例第141條第1項
    債務人因第133條之情形，受不免責之裁定確定後，繼續清
    償達該條規定之數額，且各普通債權人受償額均達其應受分
    配額時，得聲請法院裁定免責。
    消費者債務清理條例第142條第1項
    法院為不免責或撤銷免責之裁定確定後，債務人繼續清償債
    務，而各普通債權人受償額均達其債權額之20%以上者，法
    院得依債務人之聲請裁定免責。
二、債務人嗣後聲請法院裁定免責之說明：
    債務人於本裁定確定後，繼續清償如附表Ｆ欄所示數額時，
    得依第141條第1項聲請裁定免責。或繼續清償如附表Ｈ欄所
    示數額時，依第142條第2項規定聲請裁定免責。